【裁判字號】    88,訴,1118
【裁判日期】    891113
【裁判案由】    偽造文書等
【裁判全文】
臺灣臺北地方法院刑事判決                        八十八年度訴字第一一一八號
    公  訴  人  臺灣臺北地方法院檢察署檢察官
    被      告  甲○○
右列被告因偽造文書等案件，經檢察官提起公訴（八十八年度偵字第二一七六號），
本院判決如左：
    主  文
甲○○連續意圖為自己不法之所有，而侵占對於業務上所持有之物，處有期徒刑壹年
陸月。
民國八十六年四月二十日之中國國際商業銀行新台幣存摺類存款取款憑條上偽造之「
乙○○」署押壹枚沒收。
    事  實
一、甲○○與乙○○係姊妹關係，甲○○原擔任錦生財務顧問有限公司（下稱錦生公
    司）業務經理，負責為投資資金客戶操作資金、管理帳戶，為從事業務之人，乙
    ○○乃在其要求下，自民國八十三年十月間起開始在錦生公司設立投資帳戶，將
    資金交付予甲○○管理投資，迄至八十五年底，共投資美金四十四萬元，詎甲○
    ○竟意圖為自己不法之所有，並基於概括之犯意，自八十六年初起至同年六月間
    止（詳細時間無法認定），利用保管乙○○資金之機會，連續多次對於業務上所
    持有之資金合計美金四十四萬元予以侵占入己；而甲○○為掩飾其業務侵占犯行
    不為乙○○發覺，並製造乙○○投資獲利良好之假象，因得知乙○○曾與中國國
    際商業銀行股份有限公司（下稱中國國際商銀）簽訂借款契約書，約定乙○○得
    於八十五年十二月二十七日起至八十六年十二月二十六日止之一年期間，在新台
    幣八百六十萬元之額度內，循環支用借款，基於意圖為自己不法之所有及行使偽
    造文書之概括犯意，利用乙○○出國之機會，連續於如附表所示之時間，盜用乙
    ○○印章在中國國際商銀借款支用書（下稱借款支用書）上盜蓋印文，偽造乙○
    ○申請辦理貸款之借款支用書私文書（每張借款支用書各盜蓋乙○○印文一枚）
    ，持以行使交付予中國國際商銀敦南分行承辦人員辦理借款手續，均足以生損害
    於乙○○，並使中國國際商銀陷於錯誤，誤認係乙○○本人辦理借款，將如附表
    所示之金錢撥入乙○○在中國國際商銀之活期儲蓄存款帳戶或支票存款帳戶，甲
    ○○遂以此詐術詐得如附表所示之金錢合計新台幣二百五十四萬元，除如附表編
    號一、五、六所示之金錢甲○○未予提領，充作係上開投資所得之利潤，以供乙
    ○○簽發支票支付票款外；其餘如附表編號二、三、四所示之金錢，甲○○復一
    併盜用乙○○印章在中國國際商銀新台幣存摺類存款取款憑條（下稱取款憑條）
    上盜蓋印文，如附表編號三所示取款憑條所載時間之取款憑條並偽造乙○○署押
    （該取款憑條所載時間雖為八十六年四月二十日，然實際係同年月二十五日取款
    ），偽造乙○○領取存款之取款憑條私文書（每張取款憑條上各盜蓋乙○○印文
    一枚、如附表編號三所示之取款憑條另偽造乙○○署押一枚），連同上開借款支
    用書一併持以行使交付予中國國際商銀敦南分行承辦人員，均足以生損害於乙○
    ○，除如附表編號三所示之取款憑條係提領新台幣三十四萬元外，如附表編號二
    、四則係全數將各該撥入款項提領花用，共提領新台幣一百六十八萬元；甲○○
    復基於前揭之概括犯意，於八十六年四月十六日盜用乙○○印章在取款憑條上盜
    蓋印文，偽造乙○○領取存款之取款憑條私文書（盜蓋乙○○印文一枚），持以
    行使交付予中國國際商銀敦南分行承辦人員辦理提款手續，均足以生損害於乙○
    ○，並使中國國際商銀陷於錯誤，誤認係乙○○本人辦理提款，將乙○○活期儲
    蓄存款帳戶內之新台幣二百五十萬元交付予甲○○，甲○○乃以此詐術詐得新台
    幣二百五十萬元。
二、案經乙○○訴請台灣台北地方法院檢察署檢察官偵查起訴。
    理  由
一、訊據被告甲○○對於右揭事實坦承不諱，核與告訴人乙○○指訴情節相符，並有
    中國國際商銀八十八年十月二十五日（八八）中敦字第八九號函及所附相關資料
    、借款契約書、告訴人護照、活期儲蓄存款存摺、帳戶管理協議書、投資結算報
    告書、借據、取款憑條、借款支用書附卷可稽。其中如附表編號三所示之取款憑
    條所載日期雖係八十六年四月二十日，然實際上仍係被告於同年月二十五日連同
    借款支用書一併行使提領現金之事實，有該取款憑條認證欄所載起息日期為八十
    六年四月二十五日及存款往來明細紀錄記載係八十六年四月二十五日提領新台幣
    三十四萬元可資佐證。是本件事證已臻明確，被告犯行洵堪認定，應依法論科。
二、核被告所為，係犯刑法第三百三十六條第二項之業務侵占罪、第二百十六條、第
    二百十條之行使偽造私文書罪、第三百三十九條第一項之詐欺取財罪。而被告偽
    造乙○○署押、盜用乙○○印章行為，屬偽造借款支用書、取款憑據私文書之部
    分行為，且偽造私文書之低度行為，進而為行使之高度行為所吸收，均不另論罪
    。被告於如附表編號二、三、四所示一行為同時行使偽造之借款支用書、取款憑
    條，為想像競合犯。公訴意旨漏載刑法第三百三十九條第一項詐欺取財罪之規定
    ，且誤認被告於八十六年四月十六日偽造取款憑條提領現金部分係犯侵占，尚有
    未洽。被告先後多次業務侵占、行使偽造私文書、詐欺取財犯行，均時間緊接，
    所犯構成要件相同，顯係基於概括之犯意為之，為連續犯，均應依刑法第五十六
    條之規定以一罪論，並加重其刑。又被告所犯業務侵占罪、行使偽造私文書罪及
    詐欺取財罪間，有方法結果之牽連關係，為牽連犯，應依刑法第五十五條規定，
    從一重之業務侵占罪處斷。爰審酌被告犯罪之動機、目的、手段、所生之危害及
    犯罪後態度等一切情狀，量處如主文所示之刑，以資懲儆。
三、被告於八十六年四月二十日之取款憑條上偽造之「乙○○」署押一枚，不問屬於
    何人所有，應宣告沒收。另於如附表所示之時間偽造之借款支用書合計六張，如
    附表編號二、三、四所示之時間及八十八年四月十六日偽造之取款憑條合計四張
    ，因屬中國國際商銀保管所有，故不宣告沒收，而其上「乙○○」之印文（每張
    各一枚），為被告盜用乙○○印章所蓋，尚非偽造之印文，亦不宣告沒收，併予
    敘明。
據上論斷，應依刑事訴訟法第二百九十九條第一項前段，刑法第五十六條、第三百三
十六條第二項、第二百十六條、第二百十條、第三百三十九條第一項、第五十五條、
第二百十九條，罰金罰鍰提高標準條例第一條前段，判決如主文。
本案經檢察官楊國忠到庭執行職務
中      華      民      國      八十九      年    十一    月  十三    日
                                      臺灣臺北地方法院刑事第五庭
                                          法  官  陳容正
右正本證明與原本無異。
如不服本判決，應於判決送達後十日內向本院提出上訴狀 (應附繕本) ，上訴於
臺灣高等法院。
                                          書記官  林妙穗
中      華      民      國      八十九      年    十一    月  十八    日
附錄本案論罪科刑法條全文
刑法第三百三十六條
對於公務上或因公益所持有之物，犯前條第一項之罪者，處一年以上七年以下有期徒
刑，得併科五千元以下罰金。
對於業務上所持有之物，犯前條第一項之罪者，處六月以上五年以下有期徒刑，得併
科三千元以下罰金。
前二項之未遂犯罰之。
刑法第二百十條
偽造、變造私文書，足以生損害於公眾或他人者，處五年以下有期徒刑。
刑法第二百十六條
行使第二百十條至第二百十五條之文書者，依偽造、變造文書或登載不實事項或使登
載不實事項之規定處斷。
刑法第三百三十九條
意圖為自己或第三人不法之所有，以詐術使人將本人或第三人之物交付者，處五年以
下有期徒刑、拘役或科或併科一千元以下罰金。
以前項方法得財產上不法之利益或使第三人得之者，亦同。
前二項之未遂犯罰之。
附表：
┌─┬───────┬────┬──────┬──────┬──────┐
│編│犯罪時間即借款│詐得金額│取款憑條所載│取款憑條提領│備  註      │
│號│支用書所載時間│        │時間        │金額        │            │
├─┼───────┼────┼──────┼──────┼──────┤
│一│八十六年三月六│新台幣二│無          │無          │借款支用書上│
│  │日            │十萬元  │            │            │盜蓋乙○○印│
│  │              │        │            │            │文一枚。未偽│
│  │              │        │            │            │造取款憑條提│
│  │              │        │            │            │領，以該款項│
│  │              │        │            │            │充作投資利潤│
├─┼───────┼────┼──────┼──────┼──────┤
│二│八十六年三月十│新台幣二│八十六年三月│新台幣二十四│借款支用書、│
│  │日│十四萬元│十日        │萬元        │取款憑條各盜│
│  │              │        │            │            │蓋乙○○印文│
│  │              │        │            │            │一枚        │
├─┼───────┼────┼──────┼──────┼──────┤
│三│八十六年四月二│新台幣三│八十六年四月│新台幣三十四│借款支用書、│
│  │十五日        │十五萬元│二十日      │萬元        │取款憑條各盜│
│  │              │        │            │            │蓋乙○○印文│
│  │              │        │            │            │一枚、取款憑│
│  │              │        │            │            │條另偽簽宋岡│
│  │              │        │            │            │陵署押一枚。│
├─┼───────┼────┼──────┼──────┼──────┤
│四│八十六年五月二│新台幣一│八十六年五月│新台幣一百一│借款支用書、│
│  │日            │百一十萬│二日        │十萬元      │取款憑條各盜│
│  │              │        │            │  │蓋乙○○印文│
│  │              │        │            │            │一枚        │
├─┼───────┼────┼──────┼──────┼──────┤
│五│八十六年五月七│新台幣六│無          │無          │借款支用書上│
│  │              │十萬元  │            │            │盜蓋乙○○印│
│  │              │        │            │            │文一枚。未偽│
│  │              │        │            │            │造取款憑條提│
│  │              │        │            │            │領，以該款項│
│  │              │        │            │            │充作投資利潤│
├─┼───────┼────┼──────┼──────┼──────┤
│六│八十六年六月十│新台幣五│無          │無          │  同    右  │
│  │九日          │萬元    │            │            │            │
└─┴───────┴────┴──────┴──────┴──────┘


司法院資訊處製作；財團法人民間司法改革基金會備份。
